【裁判字號】    92,台上,1651
【裁判日期】    920402
【裁判案由】    違反槍砲彈藥刀械管制條例
【裁判全文】
最高法院刑事判決                              九十二年度台上字第一六五一號
    上  訴  人  甲○○
    選任辯護人  金志雄律師
右上訴人因違反槍砲彈藥刀械管制條例案件，不服台灣高等法院中華民國八十九年十
一月九日第二審判決（八十九年度上訴字第一九０七號，起訴案號：台灣台北地方法
院檢察署八十九年度偵字第二六七七號），提起上訴，本院判決如左：
    主  文
原判決撤銷，發回台灣高等法院。
    理  由
本件原判決認定上訴人甲○○於民國八十八年十二月上旬某日，在台北縣新店市○○
路○段三八號住處，以新台幣五千元之價格，向綽號「阿全」之不詳姓名年籍成年男
子購買仿ＣＤＬＴ廠半自動手槍製成之玩具槍，經改造成可發射子彈，具有殺傷力之
改造九０手槍一支（含彈匣一個），而未經許可無故持有該改造槍枝。嗣於八十九年
一月二十一日下午十時三十分許，為警在該址查獲，並扣得該改造九０手槍壹支等情
。因認第一審論處上訴人未經許可，持有可發射子彈，具有殺傷力之槍枝罪刑，為無
不合，予以維持，駁回上訴人在第二審之上訴，固非無見。
惟查：(一)按事實之認定，應憑證據，苟未能發現相當確實之證據或證據不足以證明，
自不能以推測或擬制之方法以為裁判之基礎。查扣案之玩具手槍，經送內政部警政署
刑事警察局鑑定結果認：「送鑑改造九０手槍壹支（獲案槍枝管制編號碼00000
00000），認係仿ＣＯＬＴ廠半自動手槍製造之玩具槍（槍套及槍身握把均為金
屬材質）換裝塑膠材質之槍管組合而成，以擊發底火（藥）引爆子彈內火藥為發射動
力，其擊發機械正常，至於是否具殺傷力，請卓參隨附之〞槍枝殺傷力鑑驗說明〞」
；而槍枝殺傷力鑑驗說明三雖載明：「(一)送鑑槍枝係以擊發底火（藥）引爆子彈內火
藥為發射動力，依本局對同材質之槍枝實驗結果，倘裝填子彈適當（即裝填底火，適
量火藥及金屬彈丸等使成為適合送鑑槍枝擊發，構造完整之子彈）則其最具威力發射
動能，均可達二十焦耳＼平方公分以上，足以穿入人體皮肉層。(二)槍枝材質部分如為
塑膠，則於發射前述子彈時，因子彈之爆炸高壓可能造成爆裂；雖其彈頭仍可射出，
且其發射動能，均可達二十焦耳＼平方公分以上，均認具殺傷力；惟其爆裂所造成之
碎片，極易傷及持槍者，基於土造槍彈具不穩定性，本局統案實驗如上，不再個案測
試」等語，有卷附該局刑鑑字第一０一八六號鑑定通知書可稽。原審雖又另函該局鑑
定扣案槍枝是否具殺傷力，茲據函復亦以該扣案槍枝係以仿ＣＯＬＴ廠半自動手槍製
造之玩具槍，槍管為塑膠材質，經檢視槍管具裂痕、內又具塑膠襯管，其擊發機械正
常，仍認具發射適用子彈之功能，至於是否具殺傷力，亦請參酌前函所附之「槍枝殺
傷力鑑驗說明」，有該局八十九年九月十四日刑鑑字第一三二八三三號函附卷可按。
則扣案之槍枝顯然並未經該局為實際之試射鑑驗，其與該局鑑驗書中所提及之統案實
驗之槍枝，除材質相同外，其餘有關槍枝款式、構造、功能是否均完全相同？且土造
槍枝既具不穩定性，則扣案槍枝之穩定性如何？本件扣案之槍枝之塑膠槍管已有裂痕
，能否達於所謂「最具威力之發射動能」？即統案鑑驗結果能否資為本件犯罪之積極
證明？原審均未予調查及在判決理由內詳細說明，遽引為上訴人不利之認定，其證據
取捨職權之運用，顯與證據法則相違，並有判決理由不備之違法。(二)又上訴人行為後
，槍砲彈藥刀械管制條例第十一條已於八十九年七月五日經修正公布施行，原判決未
比較新舊法之適用，亦有未合。上訴意旨執以指摘原判決不當，非無理由，應認有發
回更審之原因。
據上論結，應依刑事訴訟法第三百九十七條、第四百零一條，判決如主文。
中      華      民      國    九十二    年      四      月      二      日
                              最高法院刑事第六庭
                                  審判長法官  吳  雄  銘
                                        法官  池  啟  明
                                        法官  石  木  欽
                                        法官  郭  毓  洲
                                        法官  吳  三  龍
      右正本證明與原本無異
                                              書  記  官
中      華      民      國    九十二    年      四      月      三      日


司法院資訊處製作；財團法人民間司法改革基金會備份。
